【裁判字號】    92,訴,1581
【裁判日期】    921121
【裁判案由】    損害賠償
【裁判全文】
臺灣桃園地方法院民事判決  九十二年度訴字第一五八一號
    原      告  甲○○
    訴訟代理人  歐龍山律師
    被      告  丙○○
    被      告  乙○○
右當事人間請求損害賠償事件，經本院於民國九十二年十一月十一日辯論終結，判決
如左：
    主    文
被告應自民國九十二年二月一日起，至將門牌號碼桃園縣中壢市○○○路○段一三九
號二樓建物交還原告之日止，按月連帶給付原告新台幣壹拾肆萬伍仟元。
被告應自民國九十二年二月一日起，至將坐落桃園縣中壢市○○段興南小段第一九三
之五一０地號、第一九三之二地號土地返還原告之日止，按月連帶給付原告新台幣伍
萬伍仟元元。
訴訟費用由被告連帶負擔。
本判決第一項，原告於各期給付到期時，以新台幣肆萬玖仟元為被告供擔保後，得假
執行。
本判決第二項，原告於各期給付到期時，以新台幣壹萬玖仟元為被告供擔保後，得假
執行。
    事    實
壹、原告方面：
一、聲明：如主文第一、二項所示，及為以供擔保為條件之假執行宣告。
二、陳述：
  (一)被告丙○○於民國（下同）八十六年十二月二十九日邀同被告乙○○為連帶保證
    人，分別與訴外人即原告之胞兄宋祺英及原告簽訂房屋租賃契約書及租賃約定書
    ，約定被告丙○○向訴外人宋祺英承租其所有門牌號碼桃園縣中壢市○○○路○
    段一三九號二樓建物全部，另向原告承租坐落桃園縣中壢市○○段興南小段一九
    三之五一０、一九三之二地號二筆土地，租賃期間均自八十七年二月一日起至九
    十二年一月三十一日止，其中被告丙○○向宋祺英承租建物之租金約定第一年為
    每月新台幣（下同）十三萬元，自九十一年八月一日起至租期屆滿時止，每月租
    金調整為十四萬五千元，而被告丙○○向原告承租土地部分，第一年每月租金為
    四萬元，自九十一年八月一日起至九十二年一月三十一日租期屆滿時止，期間租
    金調整為每月五萬五千元，並約定被告乙○○應就承租人丙○○於租賃契約上所
    負之一切義務負連帶給付責任。
  (二)嗣訴外人宋祺英於九十一年十月二十一日系爭租賃契約存續期間，將其所有門牌
    號碼桃園縣中壢市○○○路○段一三九號二樓建物所有權讓與原告，並完成所有
    權移轉登記，依民法第四百二十五條第一項規定，系爭租賃關係對於原告仍繼續
    存在。惟被告丙○○於系爭租賃契約租期屆滿後，仍未將租賃之建物及土地交還
    原告，依民法第二百三十一條規定，原告自得請求被告丙○○賠償因遲延返還租
    賃物致原告受有相當於租金之損害，而被告乙○○為系爭租賃契約之連帶保證人
    ，亦應與被告丙○○負連帶賠償責任，此外，訴外人宋祺英並將與被告二人因租
    賃關係所生一切契約債權及損害賠償請求權全部讓予原告，原告並以本件訴訟起
    訴狀繕本送達被告為債權讓與之通知，爰基於被告遲延給付所生之損害賠償請求
    權、債權讓與及連帶保證之法律關係，請求被告二人連帶給付如聲明。
三、證據：提出房屋租賃契約書、租賃契約書、建物登記謄本、土地登記謄本、地籍
    圖謄本、債權讓與契約書、現場照片各一件為證。
貳、被告方面：
    被告均未於言詞辯論期日到場，亦未提出準備書狀作何聲明或陳述。
    理    由
一、本件被告二人未於言詞辯論期日到場，核無民事訴訟法第三百八十六條各款所列
    情形，爰依原告之聲請，由其一造辯論而為判決。
二、原告主張之事實，業據其提出房屋租賃契約書、租賃契約書、建物登記謄本、土
    地登記謄本、地籍圖謄本、債權讓與契約書、現場照片等為證，核與所述相符，
    而被告均已於相當時期受合法之通知，既未於言詞辯論期日到場，亦未提出書狀
    作何聲明、陳述再事爭執，依民事訴訟法第二百八十條第三項前段準用同法條第
    一項之結果，視同被告對於原告主張之事實自認，故堪信原告主張為真實。
三、按租賃定有期限者，其租賃關係於期限屆滿時消滅；承租人於租賃關係終止後，
    應返還租賃物。民法第四百五十條第一項、第四百五十五條前段分別定有明文。
    本件兩造間系爭租賃契約既已於九十二年一月三十一日期滿終止，依首揭法律規
    定，被告丙○○自應將所承租建物、土地遷讓返還予原告。惟被告迄未將租賃物
    返還原告，自屬債務不履行。次按債務人遲延者，債權人得請求其賠償因遲延而
    生之損害。民法第二百三十一條第一項定有明文。而無權使用他人土地，可能獲
    得相當於租金之利益亦為社會通常之觀念（最高法院六十一年台上字第一六九五
    號判例參照）。本件被告丙○○遲延履行返還租賃物之義務，致原告未能使用系
    爭建物、土地，自受有相當於租金之損害，故原告依民法第二百三十一條規定，
    請求被告自租期屆滿之九十二年二月一日起至交還租賃物之時止，按月給付原告
    依約定租金額計算之損害金，即屬有據。
四、又按稱保證者，謂當事人約定，一方於他方之債務人不履行債務時，由其代負履
    行責任之契約；而保證債務，除契約另有訂定外，包含主債務之利息、違約金、
    損害賠償及其他從屬於主債務之負擔；另連帶債務之債權人，得對債務人中之一
    人或數人或全體同時或先後請求全部或一部之給付。民法第七百三十九條、第七
    百四十條、第二百七十三條第一項分別定有明文。本件被告乙○○為被告丙○○
    與原告間系爭租賃契約之連帶保證人，兩造並於房屋租賃契約第十二條、租賃契
    約書第六條第二款約定，被告乙○○應就丙○○在系爭租賃契約上所負一切義務
    負連帶給付責任等語，有該房屋租賃契約書、租賃契約書在卷可按。而訴外人宋
    祺英業將其於系爭租賃契約之債權讓與原告，原告並將上情通知被告，亦有債權
    讓與契約書在卷可按。從而，原告依租賃物遲延返還之債務不履行、債權讓與及
    連帶保證之法律關係，請求被告二人自九十二年二月一日起至交還門牌號碼桃園
    縣中壢市○○○路○段一三九號二樓建物之日止，按月連帶給付原告十四萬五千
    元，及自九十二年二月一日起至交還坐落桃園縣中壢市○○段興南小段一九三之
    五一０、一九三之二地號二筆土地之日止，按月連帶給付原告五萬五千元，即有
    理由，應予准許。
五、原告陳明願供擔保以代釋明聲請宣告假執行，經核無不合，爰酌定相當擔保金額
    ，准予宣告假執行。
六、據上論結，原告之訴為有理由，依民事訴訟法第三百八十五條第一項前段、第七
    十八條、第八十五條第二項、第三百九十條第二項，判決如主文。
中      華      民      國    九十二    年     十一     月    二十一    日
                                        臺灣桃園地方法院民事第二庭
~B法      官  管靜怡
右為正本係照原本作成
如對本判決上訴須於判決送達後廿日內向本院提出上訴狀
中      華      民      國    九十二    年     十一     月    二十一    日
~B書  記  官  趙芳媞


司法院資訊處製作；財團法人民間司法改革基金會備份。
